【裁判字號】    92,上訴,821
【裁判日期】    920630
【裁判案由】    偽造文書等
【裁判全文】
臺灣高等法院臺中分院刑事判決                    九十二年度上訴字第八二一號
    上  訴  人
    即  被  告  丁○○
右上訴人因偽造文書等案件，不服臺灣臺中地方法院九十二年度易字第二二七號中華
民國九十二年三月二十六日第一審判決（起訴案號：臺灣臺中地方法院檢察署九十一
年度偵字第二二一二一號），提起上訴，本院判決如左：
    主  文
原判決撤銷。
丁○○連續行使偽造私文書，足以生損害於他人，處有期徒刑拾月。
扣案之印有「ＴＯＹＯＴＡ」商標圖樣之包裝盒共計壹仟肆佰零玖個，印有「ＮＩＳ
ＳＡＮ」商標圖樣之包裝盒共計參拾伍個，印有「ＩＳＵＺＵ」商標圖樣之包裝盒共
計貳拾個，印有「ＡＩＳＩＮ」商標圖樣之包裝盒共計伍個，印有「ＭＡＺＤＡ」商
標圖樣之標籤貼紙共計壹佰拾張，印有「ＡＩＳＩＮ」商標圖樣之標籤貼紙共計參佰
伍拾張，印有「ＮＩＳＳＡＮ」商標圖樣之標籤貼紙共計肆仟柒佰張，印有「ＩＳＵ
ＺＵ」商標圖樣之標籤貼紙共計肆佰貳拾陸張，印有「ＴＯＹＯＴＡ」商標圖樣之標
籤貼紙共計貳仟捌佰張，印有「ＡＩＳＩＮ」商標圖樣之汽車離合器半成品壹個，冒
用日本國ＭＩＴＳＵＢＩＳＨＩ  ＭＯＴＯＲＳ公司名義，偽印之包裝盒、標籤貼紙
共計各柒佰伍拾個、壹仟參佰張，冒用日本國ＤＡＩＫＩＮ  ＭＦＧ.  ＣＯ., ＬＴ
Ｄ. 公司名義，偽印之包裝盒共計陸佰柒拾個，「ＴＯＹＯＴＡ」模具肆組，「ＮＩ
ＳＳＡＮ」模具壹組，「ＡＩＳＩＮ」模具共計陸組，客戶訂單資料、產品目錄各壹
冊，及出貨單共計壹拾玖張，均沒收。
    事  實
一、(1)、丁○○係設於臺中縣太平市○○路○段一三二巷一○五號「盛琪實業有限公
    司（以下簡稱盛琪公司）」之負責人，基於意圖欺騙他人，仿冒商標、販賣仿冒
    商標商品、偽造私文書、對商品為虛偽標示，及販賣虛偽標記商品之概括犯意，
    自民國八十六年年初起，至八十八年十月底止，明知：「ＴＯＹＯＴＡ」為乙○
    ○○汽車股份有限公司（以下簡稱豐田公司），「ＡＩＳＩＮ」為甲○○○精股
    份有限公司（以下簡稱愛信精公司），「ＮＩＳＳＡＮ」為日商日產汽車股份有
    限公司（以下簡稱日產公司），「ＭＡＺＤＡ」為日商馬自達股份有限公司（以
    下簡稱馬自達公司），及「ＩＳＵＺＵ」為日商五十鈴汽車股份有限公司（以下
    簡稱五十鈴公司），分別向經濟部中央標準局（現改制為經濟部智慧財產局）申
    請註冊，取得商標專用權之商標圖樣，均指定使用於汽車離合器等汽車零組件，
    且均在專用期限內。竟在先後接獲姓名年籍均不詳、自稱「吉達貿易公司」、「
    王府井貿易公司」及「香港商優羅克郎臺灣分公司」之成年業務人員，所訂購之
    汽車離合器訂單後，連續在臺中縣太平市○○路五二○之八號盛琪公司工廠內，
    依每次訂單之個別指示，多次在盛琪公司所製造之汽車離合器，與其利用不詳印
    刷廠之不知情之成年人所印製之包裝盒及標籤貼紙上，使用相同於上開豐田公司
    、愛信精公司、日產公司、馬自達公司及五十鈴公司等所分別享有商標專用權之
    商標圖樣。(2)、另連續多次利用不詳印刷廠之不知情之成年人，冒用日本國MAZD
    -A  MOTOR  CORPORATION、MITSUBISHI  MOTORS、TOYOTA MOTOR CORPORATION、
    NISSAN MOTOR CO. LTD.、AISIN SEIKI CO. LTD.及及DAIKIN MFG. CO. LTD等公
    司之名義，偽造印製不詳數量之表示係貼有該標籤之汽車零件及使用該包裝盒包
    裝之汽車零件，乃該等公司分別在日本原廠所生產製造（MADE  IN JAPAN）之標
    籤貼紙及包裝盒等私文書，並分別將之用於黏貼及包裝盛琪公司所生產之仿冒上
    開商標之汽車離合器，而虛偽標示盛琪公司所生產之上開汽車離合器之原產國係
    日本國並予以出售行使之，足以生損害於日本國MAZDA MOTOR CORPORATION、MIT
    -SUBISHI  MOTORS、TOYOTA  MOTOR  CORPORATION、NISSAN  MOTOR CO. LTD.、
    AISIN  SEIKI CO. LTD. 及DAIKIN MFG. CO. LTD.等公司。(3)、復明知盛琪公司
    所製造之上開汽車離合器均係仿冒商標之商品，且生產國均為我國而非日本國，
    仍將之以每個新臺幣（下同）一百七十餘元至二百八十元不等之代價，連續多次
    販售交付予上開姓名年籍均不詳之成年業務人員，憑以牟利。(4)、嗣於九十一年
    十月二十五日上午十時二十五分許，經法務部調查局臺中縣調查站調查員持法院
    核發之搜索票，在臺中縣太平市○○路五二○之八號盛琪公司工廠內查獲，並扣
    得印有「ＴＯＹＯＴＡ」商標圖樣之包裝盒共計一千四百零九個，印有「ＮＩＳ
    ＳＡＮ」商標圖樣之包裝盒共計三十五個，印有「ＩＳＵＺＵ」商標圖樣之包裝
    盒共計二十個，印有「ＡＩＳＩＮ」商標圖樣之包裝盒共計五個，印有「ＭＡＺ
    ＤＡ」商標圖樣之標籤貼紙共計一百十張，印有「ＡＩＳＩＮ」商標圖樣之標籤
    貼紙共計三百五十張，印有「ＮＩＳＳＡＮ」商標圖樣之標籤貼紙共計四千七百
    張，印有「ＩＳＵＺＵ」商標圖樣之標籤貼紙共計四百二十六張，印有「ＴＯＹ
    ＯＴＡ」商標圖樣之標籤貼紙共計二千八百張，印有「ＡＩＳＩＮ」商標圖樣之
    汽車離合器半成品一個，及丁○○所有供犯罪所用之冒用日本國MITSUBISHI MOT
    -ORS公司名義，偽印之包裝盒、標籤貼紙共計各七百五十個、一千三百張，冒用
    日本國DAIKIN MFG. CO. LTD.公司名義，偽印之包裝盒共計六百七十個，「ＴＯ
    ＹＯＴＡ」模具四組，「ＮＩＳＳＡＮ」模具一組，「ＡＩＳＩＮ」模具共計六
    組，客戶訂單資料、產品目錄各一冊，出貨單共計十九張。
二、案經豐田公司及愛信精公司訴由法務部調查局臺中縣調查站移送臺灣臺中地方法
    院檢察署檢察官偵查起訴。
    理  由
一、(1)、訊據上訴人即被告丁○○對於：曾於右揭時地，連續在其利用不詳印刷廠之
    不知情之成年人所印製之包裝盒、標籤貼紙，及其所經營之盛琪公司所製造之汽
    車離合器上，多次使用相同於告訴人豐田公司、愛信精公司及被害人日產公司、
    馬自達公司及五十鈴公司所分別享有商標專用權之上開商標圖樣。並連續多次冒
    用上開被害人等之名義，利用不詳之印刷廠之不知情之成年人，偽造印製不詳數
    量之表示係貼有該標籤之汽車零件及使用該包裝盒包裝之汽車零件，係該等公司
    分別在日本原廠所製造之標籤貼紙及包裝盒等私文書，並將之分別作為黏貼及包
    裝其所生產之仿冒上開商標之汽車離合器，而虛偽標示其所生產之上開汽車離合
    器之原產國係日本國。復明知其所製造之上開汽車離合器均係仿冒商標之商品，
    且生產國均為我國而非日本國，仍連續多次將之以上開代價，販售交付予上開姓
    名年籍均不詳之成年業務人員，憑資牟利。嗣為法務部調查局臺中縣調查站調查
    員查獲，並扣得上證物之事實，坦承不諱，核與告訴代理人邱永豪律師於偵查及
    原審、本院審理時之指述相符，並有搜索扣押筆錄一紙，商標註冊證二紙，名片
    、報價單、公司基本資料查詢各一紙，照片二十八幀，經濟部智慧財產局商標資
    料檢索三紙在卷可稽，復有印有「ＴＯＹＯＴＡ」商標圖樣之包裝盒共計一千四
    百零九個，印有「ＮＩＳＳＡＮ」商標圖樣之包裝盒共計三十五個，印有「ＩＳ
    ＵＺＵ」商標圖樣之包裝盒共計二十個，印製有「ＡＩＳＩＮ」商標圖樣之包裝
    盒共計五個，印有「ＭＡＺＤＡ」商標圖樣之標籤貼紙共計一百十張，印有「Ａ
    ＩＳＩＮ」商標圖樣之標籤貼紙共計三百五十張，印有「ＮＩＳＳＡＮ」商標圖
    樣之標籤貼紙共計四千七百張，印有「ＩＳＵＺＵ」商標圖樣之標籤貼紙共計四
    百二十六張，印有「ＴＯＹＯＴＡ」商標圖樣之標籤貼紙共計二千八百張，印有
    「ＡＩＳＩＮ」商標圖樣之汽車離合器半成品一個，冒用日本國MITSUBISHI MOT
    -ORS公司名義，偽印之包裝盒、標籤貼紙共計各七百五十個、一千三百張，冒用
    日本國DAIKIN MFG. CO. LTD.公司名義，偽印之包裝盒共計六百七十個，「ＴＯ
    ＹＯＴＡ」模具四組，「ＮＩＳＳＡＮ」模具一組，「ＡＩＳＩＮ」模具共計六
    組，客戶訂單資料、產品目錄各一冊，出貨單共計十九張等扣案可資佐證，是被
    告之自白應與事實相符。(2)、又被告多次冒用被害人日本國MAZDA MOTOR CORPOR
    -ATION、MITSUBISHI  MOTORS、TOYOTA MOTOR CORPORATION、NISSAN MOTOR CO.
    LTD.、AISIN SEIKI CO. LTD.及 DAIKIN MFG. CO LTD.等公司之名義，偽造印製
    不詳數量之表示係貼有該標籤之汽車零件及使用該包裝盒之汽車零件，係該等公
    司分別在日本原廠所製造（ＭＡＤＥ  ＩＮ  ＪＡＰＡＮ）之標籤貼紙及包裝盒
    等私文書，並將之分別用於黏貼及包裝其所生產之仿冒上開商標之汽車離合器予
    以行使販售，核其所為，顯足以生損害於被害人日本國MAZDA MOTOR CORPORATIO
    -N、MITSUBISHI  MOTORS、TOYOTA  MOTOR  CORPORATION、NISSAN MOTOR CO. L
    -TD.、AISIN  SEIKI CO. LTD. 及DAIKIN MFG. CO. LTD.等公司。(3)、至被告雖
    於本院審理時辯稱係不知情之情況下而犯罪云云，然被告對於其所生產仿冒商標
    商品時，知道所生產之商品均係仿冒品一節，亦據被告於調查站詢問時坦白供認
    ，且稽之被告係從事製造販賣汽車離合器之專業人員，竟謂不知與其訂貨之公司
    負責人及接洽人員，顯與一般與正品商標交易之情形有違，況正品商標之汽車離
    合器與仿冒商標之汽車離合器在價格上顯有差異應為被告所知悉，而據告訴代理
    人邱永豪律師指訴以豐田牌之正廠品每個大約是一千五百元，被告卻以每個一至
    二百元之代價出售，顯然被告明知係仿冒品無訛，是被告上揭所辯應係事後卸責
    之詞，不足採信。本件事證明確，被告犯行堪予認定。
二、(1)、核被告丁○○所為，係犯刑法第二百十六條行使第二百十條偽造私文書罪、
    同法第二百五十五條第二項販賣虛偽標記商品罪與違反商標法第六十二條第一款
    仿冒商標罪。被告利用不詳印刷廠之不知情之成年人，連續多次印製使用上開告
    訴人等及被害人等所分別享有商標專用權之標籤貼紙、包裝盒，及偽造印製上開
    私文書，均為間接正犯。被告偽造私文書後復持以行使，偽造之低度行為應為行
    使之高度行為所吸收；對商品為虛偽標記之低度行為應為販賣之高度行為所吸收
    ；販賣仿冒商標商品之低度行為為使用製造之高度行為所吸收，均不另論罪。被
    告先後多次所為行使偽造私文書、販賣虛偽標記商品、行使製造仿冒商標等犯行
    ，時間緊接，各觸犯構成要件相同之罪，顯係均基於概括犯意為之，均為連續犯
    ，應依刑法第五十六條規定，各論以一罪，並各加重其刑。被告分別以犯連續行
    使偽造私文書、連續行使製造仿冒商標，及連續販賣仿冒商標商品之一行為，同
    時分別侵害上開告訴人等及被害人等之名義，及彼等所分別享有之上開商標專用
    權，均為想像競合犯，應依刑法第五十五條規定，各論以情節較重之連續行使偽
    造私文書一罪、連續仿冒商標一罪及連續販賣虛偽標記商品一罪。再者，被告所
    犯上開三罪間，具有方法、結果牽連關係，為牽連犯，應依刑法第五十五條規定
  ，論以較重之連續行使偽造私文書一罪。另被告所犯連續行使偽造私文書、連續
    販賣虛偽標記商品等犯行部分，固未經公訴人起訴，然因被告該等部分犯行，與
    公訴人起訴之其連續仿冒商標犯行部分，具有牽連犯之裁判上一罪關係，而為起
    訴效力所及，本院自應併予審理。
三、原審就被告予以論罪科刑，固非無見，惟被告多次利用不詳印刷廠之不知情之成
    年人，冒用上揭日本國等公司之名義，偽造印製不詳數量之表示係貼有該標籤之
    汽車零件及使用該包裝盒包裝之汽車零件，乃該等公司分別在日本原廠所生產製
    造之標籤貼紙及包裝盒等私文書，並分別將之用於黏貼及包裝盛琪公司所生產之
    仿冒上開商標之汽車離合器，而虛偽標示盛琪公司所生產之上開汽車離合器之原
    產國係日本國並予以出售行使之，自已為行使該偽造之私文書，原審認被告此部
    分僅構成偽造文書犯行尚有未洽；又原審認被告上揭所犯刑法第二百五十五條第
    一項、第二項之罪及商標法第六十二條第一款、商標法第六十三條之罪間係方法
    、結果之牽連關係，為牽連犯之論述亦有未洽；再依扣案目錄物品表可知，扣案
    之「ＴＯＹＯＴＡ」模具共有四組，原審僅沒收三組亦有未洽。被告上訴意旨辯
  稱其於不知情之情況下犯罪云云固無理由，惟原判決既有上開可議之處，即應由
    本院將原審判決予以撤銷改判。爰審酌被告正值青壯，高商畢業，圖謀不法之利
    益，致犯本罪，其犯罪手段尚屬平和，所為已嚴重危害告訴人等及被害人等之權
    益與名譽，實際犯罪所得已非屬小額，並嚴重損害吾國致力於智慧財產權保護之
    國際聲譽，且有害市場上商品交易及消費之正常秩序，其所生產製造之仿冒商標
    之汽車離合器與偽印之包裝盒、標籤貼紙之數量，非屬小量，犯罪時間非屬短期
    ，迄今未能與告訴人等及被害人等達成民事和解，暨犯罪後坦承犯行，態度良好
    等一切情狀，量處如主文第二項所示之刑。
四、末查：扣案之印有「ＴＯＹＯＴＡ」商標圖樣之包裝盒共計一千四百零九個，印
    有「ＮＩＳＳＡＮ」商標圖樣之包裝盒共計三十五個，印有「ＩＳＵＺＵ」商標
    圖樣之包裝盒共計二十個，印有「ＡＩＳＩＮ」商標圖樣之包裝盒共計五個，印
    有「ＭＡＺＤＡ」商標圖樣之標籤貼紙共計一百十張，印有「ＡＩＳＩＮ」商標
    圖樣之標籤貼紙共計三百五十張，印有「ＮＩＳＳＡＮ」商標圖樣之標籤貼紙共
    計四千七百張，印有「ＩＳＵＺＵ」商標圖樣之標籤貼紙共計四百二十六張，印
    有「ＴＯＹＯＴＡ」商標圖樣之標籤貼紙共計二千八百張，及印有「ＡＩＳＩＮ
    」商標圖樣之汽車離合器半成品一個，應依商標法第六十四條規定，予以宣告沒
    收。另扣案之冒用被害人日本國MITSUBISHI  MOTORS公司名義，偽印之包裝盒、
    標籤貼紙共計各七百五十個、一千三百張，冒用被害人日本國DAIKIN  MFG. CO.
    LTD.公司名義，偽印之包裝盒共計六百七十個，「ＴＯＹＯＴＡ」模具四組，「
    ＮＩＳＳＡＮ」模具一組，「ＡＩＳＩＮ」模具共計六組，客戶訂單資料、產品
    目錄各一冊，及出貨單共計十九張，均為被告所有，且供其犯本罪所用之物等情
    ，業據被告供承在卷，應依刑法第三十八條第一項第二款規定，予以宣告沒收。
五、(1)、公訴意旨另認：被告除前揭經本院對其論罪科刑部分犯行外，尚涉有自八十
    四年起，至八十六年底止，及自八十九年起，至九十一年十月止，連續在上開地
    點，以上開手法，多次仿冒商標及販賣仿冒商標商品之犯行。又被告除侵害上開
    告訴人及被害人分別享有之上開商標專用權外，尚涉有侵害案外人日商三菱重工
    業股份有限公司（以下簡稱三菱公司）、大金工業股份有限公司（以下簡稱大金
    公司）分別享有商標專用權之「ＭＩＴＳＵＢＩＳＨＩ」、「ＤＡＩＫＩＮ」商
    標圖樣之犯行云云。(2)、惟查：、公訴人認被告另涉有上開犯行，無非係以：
    被告曾於右揭時地，為法務部調查局臺中縣調查站調查員扣得上開證物等情為據
    。、訊據被告堅詞否認有公訴人所指上開犯行，辯稱：其自八十四年間起，係
    生產製造自有品牌之汽車離合器，迄自八十六年年初起，始開始生產製造仿冒上
    開商標圖樣之汽車離合器。嗣於八十八年十一月間，因大陸地區已有不詳之廠商
    開始生產製造仿冒上開商標圖樣之汽車離合器，且價格極為低廉。故自該時起，
    已無客戶再向其訂購仿冒上開商標圖樣之汽車離合器，其亦未再繼續生產製造仿
    冒上開商標圖樣之汽車離合器。上開遭查獲之證物，均係其八十六年年初起，至
    八十八年十月止，所印製及生產製造之存貨。而其所經營之盛琪公司嗣因不堪長
    期虧損，已於九十年十月九日停業等語。、被告所經營之盛琪公司業已向主管
    機關經濟部，申請自九十年十月九日起，停業至九十二年十月八日止，有被告所
    提經濟部函二紙附於偵查卷第八四頁、第八五頁可稽等情，堪認被告上開所辯，
    尚與常情無違，應非虛構之詞，堪值採信。、又案外人三菱公司上開商標圖樣
    之商標專用權之專用期限，僅至八十三年十一月二十日止，並未經申請展延，有
    經濟部智慧財產局商標資料檢索網頁一紙附於偵查卷第四八頁可參。另案外人大
    金公司上開商標圖樣係指定使用於播苗機、割稻機、耕耘機、耕田機、殺草機、
    施肥器、收穀機、脫穀機、鏟土器具、及其各部品，及應屬於本項之商品，有經
    濟部智慧財產局商標資料檢索網頁一紙附於偵查卷第四九頁可參。準此，案外人
    三菱公司上開商標專用權之專用期限既僅至八十三年十一月二十日，而案外人大
    金公司上開商標專用權既指定使用於農業用機具類商品，而非指定使用於汽車類
    商品，自難謂被告右揭所為，有何侵害彼等之上開商標專用權。、此外，本院
    復查無其他積極之證據，足認被告確有公訴人所指上開犯行。自不得徒以被告曾
    於右揭時地，為法務部調查局臺中縣調查站調查員查獲上開證物等情，即率認被
    告確有公訴人所指上開犯行。、茲因公訴人認被告所涉犯上開犯行部分，與前
    揭本院對其論罪科刑部分犯行，分別具有連續犯之裁判上一罪關係，本院爰就被
    告所涉犯上開犯行部分，不另為無罪之諭知。
據上論斷，應依刑事訴訟法第三百六十九條第一項前段、第三百六十四條、第二百九
十九條第一項前段，商標法第六十二條第一款、第六十四條，刑法第十一條前段、第
五十六條、第二百十六條、第二百十條、第二百五十五條、第五十五條、第三十八條
第一項第二款，罰金罰鍰提高標準條例第一條前段，判決如主文。
本案經檢察官丙○○到庭執行職務。
中      華      民      國      九十二      年    六      月    三十    日
                                   臺灣高等法院臺中分院刑事第六庭
                                         審判長法  官  李  文  雄
                                               法  官  邱  顯  祥
                                               法  官  陳  秀  
右正本證明與原本無異。
如不服本判決應於收受送達後十日內向本院提出上訴書狀，其未敘述上訴之理由者並
得於提起上訴後十日內向本院補提理由書（均須按他造當事人之人數附繕本）。
                                               書記官  黃  禎  祥
中      華      民      國    九十二     年      七       月     二     日
附錄本案論罪科刑法條全文：
商標法第六十二條
意圖欺騙他人，有左列情事之一者，處三年以下有期徒刑、拘役或科或併科新臺幣二
十萬元以下罰金：
一  於同一商品或類似商品，使用相同或近似於他人註冊商標之圖樣者。
二  於有關同一商品或類似商品之廣告、標帖、說明書、價目表或其他文書，附加相
    同或近似於他人註冊商標圖樣而陳列或散布者。
刑法第二百十六條
行使第二百十條至第二百十五條之文書者，依偽造、變造文書或登載不實事項或使登
載不實事項之規定處斷。
刑法第二百十條
偽造、變造私文書，足以生損害於公眾或他人者，處五年以下有期徒刑。
刑法第二百五十五條
意圖欺騙他人，而就商品之原產國或品質，為虛偽之標記或其他表示者，處一年以下
有期徒刑、拘役或一千元以下罰金。
明知為前項商品而販賣，或意圖販賣而陳列，或自外國輸入者，亦同。
                                                                        Ｆ


司法院資訊處製作；財團法人民間司法改革基金會備份。
